臺灣基隆地方法院民事判決
110年度訴字第402號
原      告  蔡信貴  
訴訟代理人  洪宇均律師                      
被      告  魏文玲  

訴訟代理人  黃教倫律師

上列當事人間返還房屋等事件，本院於民國111年5月4日言詞辯
論終結，判決如下：
    主  文
被告應將門牌號碼為基隆市○○區○○路00號10樓之房屋中如附圖編
號A、B、C、D、E、F、G、H、I、J部分(總計面積560.13平方公
尺)所示範圍內其個人物品騰空後返還原告。  
原告其餘之訴駁回。
訴訟費用新臺幣10萬7,392元由被告負擔。
本判決主文第1項，於原告以新臺幣362萬元供擔保後，得為假執
行；但被告如以新臺幣1083萬2,221元為原告預供擔保，得免為
假執行。
原告其餘假執行之聲請駁回。
    事實及理由
壹、原告起訴主張略以：
一、原告為基隆市○○區○○段○○段○號264號，門牌號碼為基隆市○○
    區○○路00號10樓之房屋（以下稱系爭房屋）之所有權人。系
    爭房屋原本作為原告所經營之獨資商號、登記資本額為新臺
    幣（下同）20萬元之「基隆休閒舞場」場地使用，並有經濟
    部商工登記公示資料可證。嗣後「基隆休閒舞場」實際資本
    額增至420萬元，其中150萬元係由被告單純投資，佔總股份
    比例14分之5。
二、自民國104年10月2日起至107年10月1日止，原告授權被告在
    基隆休閒舞場行使店長職務，惟該期間因被告能力不佳致「
    基隆休閒舞場」發生諸多財務問題，原告遂決定待上開授權
    期滿後不再讓被告擔任店長職務、請被告連同個人物品一同
    遷出系爭房屋。然107年10月2日起，被告屢經原告勸阻皆不
    願離去，為表慎重，原告特於107年10月3日委請律師發函請
    被告於函到7日內將個人物品出。詎被告非但不從，竟還誣
    陷原告涉犯偽造私文書、業務侵占、背信犯嫌，對原告提出
    刑事告訴。經臺灣基隆地方檢察署調查後，認原告無任何不
    法犯行，並以109年度偵字第2530號、109年度偵續字第64號
    為不起訴處分書，始還原告清白。現因被告仍無故霸佔系爭
    房屋自行經營舞場、拒絕遷讓返還予原告，故原告僅得循司
    法途徑以資救濟。
三、原告在107年10月2日以後，就系爭房屋已無和「基隆休閒舞
    場」或被告間存在任何租賃契約關係。此觀被告曾於107年9
    月11日擅自以「基隆休閒舞場」名義填寫房屋租賃契約書（
    續租1年起租期自107年10月2日至108年10月1日）而遭原告
    拒絕至明。且被告在收受原告律師函之催告期滿後，早已無
    繼續占有並使用系爭房屋之正當權源。是於原告爰依民法第
    767條第1項規定請求被告將系爭房屋騰空返還予原告，應有
    理由。
四、被告不具備基隆休閒舞場業務執行人資格，客觀上純係以個
    人身分不法占用原告不動產，證明如下：
(一)無論兩造間屬隱名合夥或普通合夥關係，被告均無代表合夥
    團體執行業務之權利。依據被告提出原告委任被告之授權書
    全文，授權迄至107年10月1日即已失效。
(二)兩造縱為合夥股東，然客觀上基隆休閒舞場對外仍為原告之
    資產，且授權書亦無出現兩造合夥經營事業之約定，被告魏
    文玲充其量僅為原告暫時委任代為處理舞場外場事務之管理
    人或投資人，兩造間至多僅為隱名合夥關係，是被告魏文玲
    依民法隱名合夥之規定，自無合夥事務之執行權。退步言，
    縱認兩造間為普通合夥關係，且授權書約定被告魏文玲有合
    夥事務執行之權，惟授權書內容及原告律師函所示，被告魏
    文玲自107年10月2日起，便再無取得原告授權執行合夥事務
    之權。是依民法第671絛第1項普通合夥規定，被告自107年1
    0月2日起顯不具備代表基隆休閒舞場執行業務之資格至明。
五、被告魏文玲未經房屋所有權人同意而私自更換系爭房屋鑰匙
    自行保管、使用，係對系爭房屋有事實上管領力之占有人
(一)被告雖辯稱係本於基隆休閒舞場合夥人之身分，進出使用系
    爭房屋，實際上占有人係基隆休閒舞場，並非被告。由上開
    抗辯可知，被告係主張其為占有輔助人而非系爭房屋之占有
    人。惟按所謂輔助占有人，重在其對物之管領，係受他人之
    指示，至是否受他人之指示仍應自其內部關係觀之，所謂內
    部關係，即民法第942條所指受僱人、學徒或其他類似關係
    。然查，無論兩造合夥型態係隱名合夥或普通合夥，被告自
    107年10月2日起，再無自原告處取得執行合夥事務之授權業
    如上述，亦無再受合夥人原告指示為基隆休閒舞場占有系爭
    房屋。在被告魏文玲未能舉證證明伊自107年10月2日起迄今
    具備基隆休閒舞場合夥事務執行人資格，或伊有受合夥人蔡
    信貴指示占用系爭房屋之前提下，遑論得以占有輔助人身分
    自居為基隆休閒舞場使用、管理系爭房屋。
(二)此外，被告係具有正常法律常識之成年人，在知悉107年10
    月1日原告與基隆休閒舞場之租約到期、雙方後續並無任何
    租賃關係下，基隆休閒舞場理應歸還原系爭房屋之鑰匙，並
    將系爭房屋點交歸還與原告始符合常情。詎料，被告魏文玲
    竟未經系爭房屋所有權人同意，私下更換系爭房屋鑰匙自行
    保管、拒絕提供備份鑰匙與原告（此部分被告魏文玲當庭辯
    稱：因門把故障伊始找人來換鎖，對此，原告否認之)，致
    原告無論係以基隆休閒舞場股東，抑或以系爭房屋所有權人
    之身分，皆無法自由進出、使用收益系爭房屋，致使形成系
    爭房屋客觀上僅被告魏文玲一人得按其自由意願決定是否開
    啟系爭房屋供原告進出，堪可認定被告魏文玲個人係唯一對
    於系爭房屋有事實上管領力之占有人。　　
六、基於上述，聲明：
(一)被告應將門牌號碼為基隆市○○區○○路00號10樓之房屋如附圖
    所示編號A、B、C、D、E、F、G、H、I、J部分（下稱系爭房
    屋附圖標示A到J部分），總計面積560.13平方公尺之建物內
    騰空遷讓返還原告。  
(二)願供擔保請准宣告假執行。　　　　
貳、被告答辯略以：
一、兩造關於「基隆休閒舞場」之經營有合夥關係，且合夥關係
    迄今存續：
(一)緣訴外人李精廸、莊月對、高明瑜、陳水火、李淑玲、李秀
    英、陳兆斌、謝秀麗、周小華、陳楊明及陳元雄等11人（共
    14股），於99年8月間，以每人出資30萬元之方式，合夥經
    營「基隆休閒舞場」，登記負責人為陳水火，並向原告承租
    系爭房屋作為舞場場地；嗣因原告見舞場經營有利可圖，趁
    部分股東有意退股，遂陸續收購退股股東之股份，並於101
    年4月30日接替陳水火而登記為負責人：至104年8月25日舞
    場租約到期前，股權狀況為原告9股、李精廸、莊月對、高
    明瑜、劉明瑞各1股，謝秀麗與李淑玲共有1股，合計14股，
    並由李精廸、莊月對、高明瑜等3人負責舞場經營；詎李精
    迪、莊月對與高明瑜等人於租期屆滿前與原告之間發生舞場
    經營糾紛，劉明瑞、謝秀麗及李淑玲等人亦無意繼續合作，
    被告遂與原告達成協議，且經李精迪等人同意，由被告以每
    股30萬元收購李精廸、莊月對、高明瑜、劉明瑞、謝秀麗與
    李淑玲之持股，繼受渠等與原告之合夥關係；被告收購李精
    廸等人持股後，原告占9股，被告則占5股，此即舞場目前之
    股權狀況。
(二)由此可見，被告加入為舞場合夥人，繼受李精廸等6人與原
    告之合夥關係，並非單純幕後出資而由原告蔡信貴獨資經營
    舞場，更遑論有原告所謂被告在授權期滿後霸佔系爭房屋之
    情事。此由本院105年度訴字第235號給付債權民事判決理由
    所載：「原告李精廸等3人主張其分別將基隆休閒舞場（合
    夥）之出資（即股份）各以30萬元之價格轉讓予被告魏文玲
    ，…」、「然被告魏文玲係新加入之合夥人，無非代表基隆
    休閒舞場（合夥）與退出合夥之原告李精廸等人，彼此間就
    究屬合夥之財物或個人之財物，逐一檢視、點收並註記於基
    隆舞場點收清單之上，被告魏文玲並非為其個人而為點收…
    」，及原告於上開案件105年7月25日言詞辯論時所陳稱：「
    剛開始是原告三人（即訴外人李精廸、莊月對、高明瑜）跟
    我租房子，要合夥經營基隆舞場，後來因為有部分股東意見
    不合而退出，我就說我要加入你們合夥的股份，最後總共合
    夥有14股的股份（1股新台幣30萬元）我了9股，原告3人各
    占1股，另外謝秀麗及劉明瑞也各占1股，之後是由被告魏文
    玲買下其餘5股，所以現在合夥是由我跟魏文玲各持有9股、
    5股…」、「所以之後是由他們原告三人（即訴外人李精迪、
    莊月對、高明瑜）接手。後來魏文玲買了5股之後，再由我
    與魏文玲接手經營」等語，即可明瞭。換言之，兩造不僅有
    舞場經營之合夥關係，且原告本非自始獨資經營舞場，迄今
    亦然。
二、被告本於兩造之合夥關係，管理舞場或執行舞場事務而使用
    系爭房屋，並非無權占有：
(一)按「合夥之決議，應以合夥人全體之同意為之。」、「合夥
    之事務，除契約另有訂定或另有決議外，由合夥人全體共同
    執行之。」民法第670條第1項、第671條第1項定有明文。查
    被告前經原告同意，決議由被告管理舞場（原告係以店長稱
    之），此為原告所不爭執，則在兩造另有決議前，被告仍為
    舞場之實際管理者，自有占有使用舞場之權限。再者，舞場
    雖因疫情關係暫時停止營業，然並未登記歇業，原告亦未撤
    銷或廢止舞場登記，舞場之地址亦無任何更動，足見舞場迄
    今仍持續運作，兩造之合夥關係依然存續；被告既為舞場之
    合夥人，本於兩造之合夥關係，無論被告係單獨管理舞場或
    與原告共同管理舞場，均有使用舞場所在地即系爭房屋之權
    限，原告更有容忍被告進出舞場以執行舞場合夥事務之義務
    。原告居心叵測，竟意圖將被告排除在舞場經營之外而提起
    本訴，實乃狡詐，且以損害被告為目的，於法難謂有據。
(二)此外，舞場事業既仍持續運作而未解散，則舞場內諸如音響
    、燈光、桌椅、飲水機、茶具等設備，均為舞場經營所必須
    ，則原告請求被告將舞場所在之系爭房屋騰空，亦屬無稽。
(三)又被告係本於基隆舞場之合夥關係及其成立宗旨，為基隆舞
    場之占有及運作而管領使用系爭房屋，由此可見，基隆舞場
    為系爭房屋之直接占有人，被告為基隆舞場占有系爭房屋之
    占有輔助人。因此，原告依民法第767條規定，對非占有人
    之被告請求騰空並返還系爭房屋，於法洵屬無據。
(四)基隆舞場為一營利事業，於營業時間並未關閉門戶任何人僅
    需酌付清潔費用，皆可進出舞場所在之系爭房屋，此由法院
    履勘現場時，舞場內各場所均無門戶緊閉之情形，即可明瞭
    ，原告身為基隆舞場之合夥人，又豈有不能自由進出系爭房
    屋之理；至於夜間停止營業期間，為免基隆舞場內之設備遭
    竊，被告自須關閉門戶，原告如有進出必要，非不得要求被
    告開啟，被告從無拒絕之情。從而原告所謂僅有被告得決定
    或自由進出系爭房屋自與實情不符。　　　　
三、原告無視兩造之基隆舞場合夥關係，逕對被告提起本訴，藉
    此排除被告參與基隆舞場之經營，似有權利濫用之虞：
    兩造迄今仍合夥經營基隆舞場，且該舞場亦設址於系爭房屋
    ，然原告未對基隆舞場訴請遷讓返還系爭房屋，卻僅對被告
    提起本訴，其目的顯然在排除被告對於合夥事業之參與。又
    原告雖略謂欲出售系爭房屋云云，倘若確有此意，自應在覓
    得基隆舞場新址，遷徙完畢並完成變更登記後為之，不僅得
    以確保基隆舞場得以持續經營及合夥人之全體利益，更可排
    除新任屋主之疑慮。詎原告捨此不為，逕行提起本訴，益見
    其主要目的在於排除被告參與基隆舞場之經營，非在處分或
    管理系爭房屋。由此可見，原告提起本訴，係以損害身為基
    隆舞場合夥人之被告為其主要目的。　　
四、基於上述，聲明：
(一)駁回原告之訴。　　　
(二)如受不利益判決，願供擔保請准宣告假執行。　　
參、本院得心證之理由：
一、按所有人對於無權占有或侵奪其所有物者，得請求返還之，
    民法第767條第1項前段定有明文。
二、首查，原告主張其為系爭房屋所有權人，業據提出系爭房屋
    所有權狀為證，並為被告所不否認，要堪認定為真。
三、次之，原告主張被告個人為自己使用之目的無權直接占有系
    爭房屋附圖標示A到J部分。被告固不否認系爭房屋附圖標示
    A到J部分由其占有使用中，然辯稱係基隆休閒舞場合夥事業
    合法占有使用系爭房屋附圖標示A到J部分，被告乃為基隆休
    閒舞場合夥事業之占有輔助人，原告不得請求其遷讓返還系
    爭房屋附圖標示A到J部分等語置辯。經查：
(一)被告對其個人並無占有使用系爭房屋附圖編號A到J部分之合
    法權利並無爭執，僅係辯稱基隆休閒舞場合夥事業有合法占
    有使用之權限，而其係以該合法使用人之占有輔助人身分占
    有系爭房屋。然本件原告係主張被告為直接占有人而提起訴
    訟，因此，本件爭點僅為被告是否為直接占有人？如為肯定
    ，被告並未否認其個人並無占有系爭房屋附圖標示A到J部分
    之權利，故即負有返還義務。
(二)按占有輔助人，重在其對物之管領係受他人之指示；至是否
    受他人之指示，應自其內部關係觀之，所謂內部關係，即民
    法第九百四十二條所指之受僱人、學徒或其他類似之關係。
    又主張自己係他人之占有輔助人者，應從其內部關係證明其
    使用系爭房屋係受他人之指示，否則難謂其為占有輔助人而
    為對他人判決之效力所及（最高法院87年度台上字第308號
    民事裁判要旨）
(三)而查，基隆休閒舞場合夥事業目前之合夥人即為原告與被告
    2人，業據兩造不爭執。是以被告為基隆休閒舞場合夥事業
    之合夥人，而非屬受僱人、學徒或其他類似之關係之人，故
    依據合夥關係被告不可能係基隆休閒舞場合夥事業之占有輔
    助人。
(四)原告前雖曾以基隆休閒舞場合夥事業負責人身分授權被告自
    104年10月2日起107年10月1日期間經營基隆休閒舞場事業，
    然期滿後並未繼續授權，並早於107年10月3日發律師函通知
    被告搬離系爭房屋，業據提出律師函1紙為證。另經核對被
    告提出兩造簽立授權書1紙，其上所記載原告委任授權期間
    為104年10月2日起至107年10月1日止，顯與原告主張相符，
    被告辯稱迄今其仍經基隆休閒舞場合夥事業授權經營事業，
    而得為該合夥事業占有系爭房屋附圖標示A到J部分亦難採信
    為真。
(五)又查，被告於110年11月16日言詞辯論期日陳稱：「我只管
    理圖的右邊區塊（即系爭房屋附圖標示A到J部分），我上鎖
    了，鑰匙只有我擁有...，只有我可以開門進出，原告也可
    以找我開門進出。」等語，據此堪信被告個人獨佔系爭房屋
    附圖標示A到J部分使用，基隆休閒舞場合夥事業之另一合夥
    人即原告對系爭房屋附圖標示A到J部分根本無法自由管領與
    使用，原告須經被告同意開啟方得進入系爭房屋附圖標示A
    到J部分，依據上情，被告乃為自己營業獲利之目的，不僅
    獨占基隆舞場合夥事業之動產設備，並占有原告單獨所有系
    爭房屋附圖標示A到J部分使用。
(五)依據前述，被告實為系爭房屋附圖標示A到J部份之直接占有
    人，且其未能舉證證明其個人具有占有系爭房屋之正當權源
    ，自屬無權占用。從而，原告主張依民法第767條第1項規定
    請求被告將系爭房屋附圖標示A到J部分中個人物品騰空遷出
    返還原告，即屬有據，應予准許。系爭房屋內參照現場履勘
    時拍攝照片所示，仍擺設許多基隆休閒舞場之動產設備，該
    部分器具應屬基隆休閒舞場合夥事業之物品，原告要求被告
    個人將該合夥事業所有設備一併遷讓，要屬無據，應予駁回
    。
四、系爭房屋乃為原告個人之財產，並非基隆舞場合夥事業之財
    產，被告以原告請求其遷讓返還系爭房屋附圖標示A到J部分
    有權利濫用，侵害其合夥契約之權利，並無可採。
五、本件事證已臻明確，兩造其餘攻擊或防禦方法及所用證據，
    經本院斟酌後，認為均不足以影響本判決之結果，不再逐一
    認定。
六、訴訟費用負擔之依據，民事訴訟法第79條。　
七、原告勝訴部分兩造均陳明願供擔保，請准宣告假執行及免為
    假執行，經核無不合，爰酌定相當之擔保金額分別准許之。
    原告敗訴部分假執行之聲請，失所附麗，應予駁回。　
八、據上論結，原告依民法第767條第1項之規定，請求被告將系
    爭房屋騰空遷讓返還予原告，為有一部理由，一部無理由。
    爰判決如主文所示。
　　　　　
中　　華　　民　　國　　111 　年　　5 　　月　　25　　日
　
　　　　　　　　　　　民事庭法　官　王翠芬
以上正本係照原本作成。
對於本件判決如有不服，應於收受送達後20日內向本院提出上訴
書狀，敘述上訴之理由，上訴於臺灣高等法院，並按他造當事人
之人數附具繕本。如委任律師提起上訴者，應一併繳納上訴審裁
判費。
中　　華　　民　　國　　111 　年　　5 　　月　　25　　日
                            書記官  陳怡君